臺灣新北地方法院行政訴訟判決
111年度交字第127號
原      告  林書弘  
被      告  新北市政府交通事件裁決處
                      設新北市○○區○○路0段000號2樓
代  表  人  李忠台(處長) 住同上
訴訟代理人  黃曉妍律師
上列當事人間因交通裁決事件，原告不服被告中華民國111年1月
27日新北裁催字第48-Z00000000號裁決，提起行政訴訟，本院判
決如下：
    主  文
一、原告之訴駁回。
二、訴訟費用新台幣300元由原告負擔。
    事實及理由
壹、程序方面：原告不服被告所為道路交通管理處罰條例第8條
    的裁決而提起撤銷訴訟，依行政訴訟法第237條之1，應適用
    交通裁決事件訴訟程序，而本件依卷內兩造所提書狀事證及
    舉發裁決明確，依同法第237條之7規定之裁量，於是不經言
    詞辯論，直接裁判。
貳、實體方面：
一、爭訟概要：緣原告林書弘駕駛車牌號碼0000-00號自用小客
    車（下稱系爭汽車）於民國（下同）110年11月4日7時29分
    時，行經國道1號北向26.5公里處(高架)時，有「行駛高速
    公路未依規定變換車道(未依規定使用方向燈)」之違規行為
    ，經民眾於110年11月4日檢具違規影片檢舉，經內政部警政
    署國道公路警察局第一公路警察大隊(下稱舉發機關)確認違
    規事證明確，爰於110年12月23日依道路交通管理處罰條例
    第33條第1項第4款之規定，填製國道警交字第Z00000000號
    舉發違反道路交通管理事件通知單（下稱舉發通知單），記
    載應到案期限111年2月6日前，予以逕行舉發系爭汽車車主
    ，該舉發通知單並於110年12月27日合法送達車主，案件並
    於110年12月23日入案移送被告。嗣原告於110年12月27日即
    提出申訴，案經舉發機關重新查處後，其以111年1月4日國
    道警一交字第1111700027號函回復，而系爭汽車車主並於11
    1年1月21日辦理歸責予原告，由被告並將歸責資料合法送達
    原告。被告嗣乃依道路交通管理處罰條例第33條第1項第4款
    及第63條第1項（即第63條第1項第1款）等規定，以111年1
    月27日新北裁催字第48-Z00000000號號違反道路交通管理事
    件裁決書（下稱原處分）裁處原告罰鍰新臺幣（下同）3,00
    0元整，並記違規點數1點。原告不服原處分，於是提起本件
    行政撤銷交通裁決訴訟。
二、原告起訴主張及聲明：
(一)原告主張要旨：道交條例中要求駕駛依規定使用方向燈，目
    的在於使其他用路人得預知行車方向，以達防禦駕駛之目的
    ，但原告行駛從路肩駛入銜接減速車道，減速車道右方之路
    肩寬度根本不能容納一輛車通行，原告也只能遵行車道直行
    匯入，行駛方向一樣都是維持直行，本來就能被後方車輛預
    見，為何強求一定要打方向燈?，希望能以本件客觀上甚至
    不至於發生任何危害，足認不具主觀可歸責性，申請撤銷。
(二)聲明：撤銷原處分。
三、被告答辯及聲明：
(一)答辯要旨：
  1.查警員函復公文稱：「...按交通部110年11月23日交路字第
    1100014584號函：『…考量現行變換車道係依是否跨越標線認
    定，且車輛駕駛人確有自路肩跨越路面邊線進入減速車道，
    及自加速車道跨越路面邊線進入路肩，屬於變換車道之行為
    ，仍應先顯示方向燈告知其他用路人...』」「…另依據交通
    部高速公路局109年5月7日管字第1090032900號函:『路肩通
    行終點銜接減速車道，路面邊線位於車道左側，故應打左側
    方向燈』」，故如車輛從路肩切換至減速車道，自應打左邊
    方向燈。再查民眾檢舉影片(影像光碟影片名稱:「9596-QM
    汐五高架道路北上26公里處」)，系爭汽車本在路肩行駛，
    後切換車道至減速車道，全程皆未打方向燈(影片時間:2021
    /11/04 07:29:30至07:29:33)，原告於前揭時地確有變換車
    道之行為，其自應遵守變換車道應依規定使用方向燈之義務
    ，然原告卻捨此未為，於變換車道自路肩終點駛出時，未依
    規定使用方向燈，其違規事實明確，處分應無違誤。原告固
    稱其行駛方向後車可以預見，然對於路況不熟之駕駛人來說
    ，原告之行為仍有可能影響後面車輛的行車安全，尤其是在
    高速的環境下，駕駛人所需的反應時間更長，打方向燈可使
    後面車輛提早應對，進而降低交通事故的發生，因此原告之
    主張無理由。
  2.再者，原告合法考領汽車駕駛執照，有汽車車籍查詢資料及
    駕駛人基本資料為憑，其對上述規定應知之甚詳，並應確實
    遵守。是原告前揭所述，無非單方所執之詞，委無足取，綜
    上所述，被告依法裁處，應無違誤，原告之訴為無理由。
(二)聲明：原告之訴駁回。
四、爭點：
(一)被告認原告駕駛系爭汽車，於110年11月4日7時29分時，行
    經國道1號北向26.5公里處(高架)時，有「行駛高速公路未
    依規定變換車道(未依規定使用方向燈），以原處分裁罰原
    告，是否合法有據？
(二)原告以其係從路肩駛入銜接減速車道，減速車道右方之路肩
    寬度根本不能容納一輛車通行，原告遵行車道直行匯入，本
    就能被後方車輛預見，客觀上不至於發生任何危害，不具主
    觀可歸責性等為由，訴請撤銷原處分，是否有理可採？。
五、本院之判斷：
(一)前提事實：原告駕駛系爭汽車，於110年11月4日7時29分時
    ，行經國道1號北向26.5公里處(高架)時，有「行駛高速公
    路未依規定變換車道(未依規定使用方向燈)」之違規行為，
    經民眾於110年11月4日（符合道路交通管理處罰條例第7之1
    條所規7日內之檢舉期限）檢具違規影片檢舉，經舉發機關
    即內政部警政署國道公路警察局第一公路警察大隊確認違規
    事證明確，爰於110年12月23日依道路交通管理處罰條例第3
    3條第1項第4款之規定，填製本案舉發通知單（即國道警交
    字第Z00000000號舉發違反道路交通管理事件通知單，記載
    應到案期限111年2月6日前，予以逕行舉發系爭汽車車主，
    該舉發通知單並於110年12月27日合法送達車主，案件並於1
    10年12月23日入案移送被告。嗣原告於到案期限前之110年1
    2月27日提出申訴，然案經舉發機關重新查處後，仍認為違
    規事實明確，而系爭汽車車主並於111年1月21日辦理歸責予
    原告，由被告並將歸責資料合法送達原告。被告嗣乃依道路
    交通管理處罰條例第33條第1項第4款及第63條第1項（即第6
    3條第1項第1款）等規定，以原處分裁處原告罰鍰3,000元整
    ，並記違規點數1點等情，此有檢舉違規明細、本案舉發通
    知單暨合法送達證明、違規查詢報表、原告110年12月27日
    之交通違規申訴、內政部警政署國道公路警察局第一公路警
    察大隊111年1月4日國道警一交字第1111700027號函、違規
    移轉駕駛人申請書及通知書與送達證明、原處分書、違規採
    證照片、系爭汽車車籍查詢、駕駛人基本資料及採證光碟等
    附卷可稽（分見本院卷第65頁至第66頁、第67頁暨第69頁、
    第71頁、第73頁至第74頁、第75頁至第76頁、第77頁至第83
    頁與第85頁、第87頁、93頁至第95頁、第97頁頁、第99頁及
    第101頁），核可採認為真實。
(二)被告認原告駕駛系爭汽車，於110年11月4日7時29分時，行
    經國道1號北向26.5公里處(高架)時，有「行駛高速公路未
    依規定變換車道(未依規定使用方向燈），以原處分裁罰原
    告，乃屬合法有據。　　
  1.應適用之法令：
  ⑴按汽車行駛於高速公路、快速公路或設站管制之道路，不遵
    使用限制、禁止、行車管制及管理事項之管制規則，而有未
    依規定變換車道之行為者，處汽車駕駛人3,000元以上6,000
    元以下罰鍰，道路交通管理處罰條例第33條第1項第4款定有
    明文。次按汽車在行駛途中，變換車道或超越前車時，應依
    標誌、標線、號誌指示，並不得有下列情形：一、驟然或任
    意變換車道。二、未依規定使用方向燈。三、未保持安全距
    離及間隔。四、駛離主線車道未依序排隊，插入正在連貫駛
    出主線之汽車中間，高速公路及快速公路交通管制規則第11
    條另有明文。復按汽車駕駛人有第33條第 1項者，除依原條
    款處罰鍰外，並記違規點數 1點，道路交通管理處罰條例第
    63條第1項第1款另有明定。
  ⑵再按違反道路交通管理事件統一裁罰基準及處理細則第 1條
    規定：「本細則依道路交通管理處罰條例第92條第 4項規定
    訂定之」、第2條第 1項、第2項規定：「處理違反道路交通
    管理事件之程序及統一裁罰基準依本細則之規定辦理。前項
    統一裁罰基準，如附件違反道路交通管理事件統一裁罰基準
    表。」，核上開統一裁罰基準及處理細則之規定，就其立法
    目的及功能，乃為防止處罰機關枉縱或偏頗，依道路交通管
    理處罰條例第92條第 4項所授權交通部會同內政部訂定「違
    反道路交通管理事件統一裁罰基準及處理細則」及其附件「
    違反道路交通管理事件統一裁罰基準表」，用以維持裁罰之
    統一性與全國因違反道路交通管理事件受處罰民眾之公平，
    不因裁決人員不同，而生偏頗，寓有避免各監理機關於相同
    事件恣意為不同裁罰之功能，並非法所不許，於憲法上保障
    人民財產權之意旨並無牴觸（此並有改制前司法院大法官會
    議釋字第 511號解釋意旨理由足資參照），並無違反法律保
    留原則。再依本件違規行為時點之違反道路交通管理事件統
    一裁罰基準表記載，小型車行駛高、快速公路未依規定變換
    車道，於期限內繳納或到案聽候裁決者，應處罰鍰3,000元
    。核此規定，既係基於母法之授權而為訂定，且就違反道路
    交通管理事件統一裁罰基準及處理細則附件所示統一裁罰基
    準表中有關道路交通管理處罰條例第33條第1項第4款之裁罰
    基準內容（基準表就不同違規車種，其可能衍生危害交通安
    全之輕重不同，而區分有小型車、大型車，並就其是否逾越
    於期限內繳納或到案聽候裁決之期限不同，分別裁以不同之
    罰鍰標準，其衍生交通秩序危害，既不相同，分別處以不同
    之罰鍰，符合相同事件相同處理，不同事件不同處理之平等
    原則。），並未牴觸母法，是被告自得依此基準而為裁罰。
  2.經查，系爭汽車於110年11月4日7時29分，在國道1號高架北
    向26.5公里處變換車道未依規定使用方向燈違規案，係民眾
    現場目睹該車違規，以科學儀器取得證據資料向舉發機關提
    出檢舉，經舉發機關查證後，乃依法製單舉發等情，此除經
    內政部警政署國道公路警察局第一公路警察大隊111年1月4
    日國道警一交字第1111700027號函文敘明在案（見本院卷第
    75頁），並有前提事實欄位所揭之檢舉違規明細、本案舉發
    通知單暨合法送達證明、違規查詢報表及違規移轉駕駛人申
    請書及通知書與送達證明等為憑，復觀諸被告所提本案採證
    照片所示（見本院卷第93頁至第95頁），確實於該畫面照片
    顯示間2021/11/04 07:29:30至07:29:33時，見系爭汽車本
    在路肩行駛，並從該路肩跨越地面上之白實線，繼續行駛至
    左側銜接之減速車道，全程皆未打方向燈之事實無誤，從而
    原告既有自該路肩車道變至減速車道之行為，自應注意遵守
    變換車道應依規定使用方向燈之義務，且其並非不能注意其
    車輛行徑已由路肩車道變換至該左側減速車道之事，然原告
    疏未為之，則原告就上開未依規定使用方向燈之違規事實，
    其主觀上縱非故意，然亦有過失之可歸責事由，據此被告以
    原處分裁罰原告，即核屬合法有據。
(三)原告以其係從路肩駛入銜接減速車道，減速車道右方之路肩
    寬度根本不能容納一輛車通行，原告遵行車道直行匯入，本
    就能被後方車輛預見，客觀上不至於發生任何危害，不具主
    觀可歸責性等為由，訴請撤銷原處分，乃屬無理難採。　　
  1.按「道路於開放通行之前，應將必要之標誌、標線、號誌設
    置妥當。道路與交通狀況有變更時，應增設必要之標誌、標
    線、號誌，並將不必要之標誌、標線、號誌同時清除。」、
    「（三）白實線：設於路段中者，用以分隔快慢車道或指示
    路面範圍..」，道路交通標誌標線號誌設置規則第6條、第1
    49條第 1項第1款第3目訂有明文。前者條文是指道路開放時
    需有標線、標誌及設置，倘若無需使用之標線、標誌及設置
    ，則應將其清除，以免使駕駛人依此行駛，條文揭示路面之
    標線有規制駕駛人行駛行為之效力；後者則解釋白實線之功
    能乃在於分隔快慢車道或指示路面範圍。據此，可知高速公
    路開放路肩行駛路段，用以白色實線區分該路肩行駛之範圍
    ，即應視為一車道，用路人駕駛車輛駛離原行駛車道進入開
    放路肩車道或自該開放路肩車道駛出進入銜接車道時，自應
    打方向燈以示意其後方車輛注意前方車輛之行徑變換，核屬
    變換車道之行為。
　2.本件依據前開採證照片所示，可知原告所駕駛之系爭汽車，
    原本是在路肩行駛，並從該路肩跨越地面上之白實線繼續行
    駛至左側銜接至減速車道，並非一直行駛在路肩車道中，如
    此，原告此駕駛行為即屬變換車道，即應打左側方向燈。至
    於原告行駛至左側之減速車道後，其原本右側之路肩車道縱
    使因銜接至減速車道，而致原本路肩減縮無法繼續於該路肩
    ，然原告從原本之路肩車道跨越地面上之白實線行駛，既係
    切換車道至減速車道，本即應打左側方向燈，以利其後方或
    旁邊行駛於外側車道之車輛所知悉警示，蓋此，於該外側車
    道行駛之車輛，於行經系爭路段，如需下匝道而往右銜接至
    減速車道行駛時，亦須使用右側方向燈，以利其提醒後車或
    旁車，亦同。據此，原告以其係從路肩駛入左側銜接之減速
    車道，減速車道右方之路肩寬度根本不能容納一輛車通行，
    原告遵行車道直行匯入，能被後方車輛預見，客觀上不至於
    發生任何危害，不具主觀可歸責性等為由，訴請撤銷原處分
    ，乃屬無理難採。
(四)本件判決基礎事證已臻明確，兩造其餘攻擊防禦方法經本院
    審核後，已與本案爭點無涉，並對於本件判決結果不生影響
    ，爰無庸一一再加論述，爰併敘明。
(五)本件第一審裁判費新臺幣300元，應由敗訴之原告負擔，所
    以確定如主文第2項所示。
六、結論：原處分並無違誤，原告訴請撤銷為無理由，應予駁回
    。
中　　華　　民　　國　 111　　年　　5　　月　　20　　日
                  行政訴訟庭  法  官  楊志勇
上為正本係照原本作成。
如不服本判決，應於判決送達後20日內，向本院提出上訴狀，上
訴狀並應記載上訴理由，表明關於原判決所違背之法令及其具體
內容或依訴訟資料可認為原判決有違背法令之具體事實，並繳納
上訴費新臺幣750元。 其未表明上訴理由者，應於提出上訴後20
日內向本院補提理由書（上訴狀及上訴理由書均須按他造人數附
繕本），如逾期未提出上訴理由書者，本院毋庸再命補正，由本
院逕以裁定駁回上訴。
                              書記官  張文泉　　　　
中　　華　　民　　國　  111　　年　　5　　月　20    日